---
title: "Yuri Corrêa Rocha"
format: html
editor: visual
---

```{r}
#| label: load-packages # Carregamento de pacotes
#| include: false # Não inclui o resultado no documento

library(tidyverse)  # Pacote para manipulação de dados e gráficos
library(WDI)        # Pacote para buscar dados do Banco Mundial
library(ggplot2)    # Biblioteca de gráficos
library(viridis)    # Melhor paleta de cores para mapas de calor



# Dados de nascimentos do terceiro filho (SP.DYN.CBRT.IN.)

# Dados em painel (todos os países)
dados_nascimentos_painel <- WDI(country = 'all',
                                indicator = 'SP.DYN.CBRT.IN.')

# Dados de corte transversal (2023)
dados_nascimentos_2023 <- WDI(country = 'all',
                               indicator = 'SP.DYN.CBRT.IN.',
                               start = 2023, end = 2023)

# Dados de série temporal (Brasil)
dados_nascimentos_br <- WDI(country = 'BR',
                            indicator = 'SP.DYN.CBRT.IN.')

```

<center>Nacimento do terceiro Filho</center>

Paises com maior indice

```{r}
#| label: grafico-painel-melhorado
#| warning: false
#| echo: false

ggplot(dados_nascimentos_painel, aes(x = year, y = SP.DYN.CBRT.IN., group = country, color = country)) +
  geom_line(size = 0.8, alpha = 0.6) +  # Linhas mais finas para melhorar visualização
  scale_color_viridis_d(option = "A") + # Melhor contraste entre países
  geom_smooth(aes(group = 1), method = "loess", color = "black", size = 1.2, se = FALSE) + # Linha de tendência
  labs(title = "Nascimentos do Terceiro Filho - Tendências por País",
       subtitle = "Comparação ao longo dos anos",
       x = "Ano",
       y = "Número de Nascimentos",
       color = "País") +
  theme_minimal(base_size = 13) +
  theme(legend.position = "right",
        axis.text.x = element_text(angle = 45, hjust = 1)) # Melhorando leitura do eixo X

```

**Mudanças econômicas** – O custo de criação dos filhos aumentou significativamente, levando muitas famílias a optarem por ter menos crianças.

**Urbanização e acesso à educação** – Com o crescimento das cidades e maior acesso à informação, casais passaram a priorizar **estabilidade financeira e desenvolvimento profissional**, resultando em famílias menores.

**Planejamento familiar** – A ampla disponibilidade de **métodos contraceptivos** e uma maior conscientização sobre natalidade possibilitaram **maior controle sobre o número de filhos**.

**Mudanças culturais** – As normas sociais evoluíram, reduzindo a pressão para famílias grandes e valorizando **melhor qualidade de vida** e bem-estar familiar.

```{r}
#| label: grafico-corte-melhorado
#| warning: false
#| echo: false

dados_ordenados <- dados_nascimentos_2023 %>% 
  filter(!is.na(SP.DYN.CBRT.IN.)) %>%
  arrange(desc(SP.DYN.CBRT.IN.)) %>%
  slice_head(n = 10) # Top 10 países

ggplot(dados_ordenados, aes(x = reorder(country, SP.DYN.CBRT.IN.), 
                            y = SP.DYN.CBRT.IN., 
                            fill = country)) +
  geom_col(show.legend = FALSE) +
  scale_fill_viridis_d(option = "C") +
  coord_flip() +
  labs(title = "Nascimentos do Terceiro Filho em 2023 - Top 10 Países",
       x = "País",
       y = "Número de Nascimentos") +
  theme_minimal(base_size = 13)


```

## **Relação entre Pobreza e Altas Taxas de Nascimentos**

**Menor acesso à educação** – Em muitos desses países, o acesso à educação, especialmente para mulheres, é limitado. Estudos indicam que quanto maior o nível de escolaridade feminina, menor tende a ser a taxa de fertilidade.

**Falta de acesso a métodos contraceptivos** – A baixa disponibilidade e o conhecimento limitado sobre planejamento familiar contribuem para altas taxas de natalidade, com famílias tendo mais filhos do que inicialmente planejado.

**Dependência econômica da família** – Em sociedades rurais e economicamente vulneráveis, filhos são vistos como uma força de trabalho essencial para sustentar a família, o que incentiva a maior quantidade de nascimentos.

**Infraestrutura e serviços públicos precários** – O acesso a saúde, saneamento básico e emprego está diretamente ligado ao desenvolvimento econômico. Em países com infraestrutura limitada, as taxas de natalidade tendem a ser mais altas.

**Fatores culturais e sociais** – Em algumas regiões, há normas sociais que incentivam famílias grandes, seja por tradição, religião ou valores comunitários, tornando o terceiro filho algo comum.

```{r}
#| label: grafico-temporal-melhorado
#| warning: false
#| echo: false

ggplot(dados_nascimentos_br, aes(x = year, y = SP.DYN.CBRT.IN.)) +
  geom_line(color = "#1f78b4", size = 1.2) +
  geom_point(color = "#e31a1c", size = 2) +
  labs(title = "Nascimentos do Terceiro Filho no Brasil (Série Temporal)",
       x = "Ano",
       y = "Número de Nascimentos") +
  theme_minimal(base_size = 13)

```

### **1. Mudanças Econômicas**

O custo de vida aumentou significativamente nas últimas décadas, tornando mais difícil para as famílias sustentarem três ou mais filhos. Educação, saúde e moradia estão cada vez mais caras, o que leva muitos casais a optarem por menos filhos.

### **2. Urbanização e Modernização**

Com a urbanização, os estilos de vida mudaram. Em cidades grandes, **espaço e recursos são limitados**, o que torna a criação de múltiplos filhos mais desafiadora.

### **3. Aumento da Escolarização e Participação Feminina no Trabalho**

Mulheres passaram a buscar mais educação e carreiras, o que levou ao adiamento da maternidade e à redução no número de filhos.

### **4. Planejamento Familiar e Contracepção**

Com maior acesso a métodos contraceptivos e planejamento familiar, casais conseguem **controlar melhor o número de filhos** e escolher ter menos.

### **5. Mudanças na Cultura e nas Expectativas Sociais**

Ter famílias grandes era mais comum no passado, mas hoje há um **novo modelo de família**, no qual ter menos filhos é visto como uma forma de garantir mais oportunidades para cada criança.
